【裁判字號】    92,再,10
【裁判日期】    921217
【裁判案由】    聲請再審
【裁判全文】
臺灣臺中地方法院民事判決  九十二年度再字第一○號
    再審原告    晨豐實業有限公司
    代 表 人    沈永龍
    訴訟代理人  饒懷聖
    再審被告    勝太營造有限公司
    代 表 人    陳瑞英
右當事人間請求給付貨款事件，再審原告對本院民國九十二年三月廿八日九十一年度
簡上字第四五八號民事簡易程序第二審確定判決提起再審之訴，本院判決如左：
    主      文
再審之訴駁回
再審訴訟費用由再審原告負擔。
    理      由
一、再審意旨略以：再審原告與再審被告間請求給付貨款事件，經鈞院於民國九十二
    年三月廿八日以九十一年度簡上字第四五八號第二審判決駁回再審原告之訴而告
    確定，該確定判決之判決理由，係以證人蘇進恭在第一審訴訟程序中所為證言及
    系爭貨款原供付款所用之支票發票人為證人蘇進恭，並非再審被告等情，為其主
    要依據，惟查：系爭磁磚買賣之總價，對再審原告而言，較再審原告平日之其他
    交易金額為小，加以再審原告認為已提出系爭磁磚買賣之發票及往來之傳真資料
    ，應可證明兩造間確有磁磚買賣之交易行為，乃未細思有無其他證據或問題，詎
    原審判決結果出乎再審原告意料之外，再審原告乃再遍尋資料，遂覓得原交易之
    泰格牌磁磚實物，並憶及系爭磁磚買賣之交易緣由，乃係再審被告於其所承包之
    「國立臺中技術學院」與「臺中自來水廠」工程（下稱系爭工程）施工過程中，
    因未能覓得與系爭工程設計建築師何友鋒所設計之綠色色澤磁磚，始經由何友鋒
    建築師及訴外人興亞營造股份有限公司工地主任劉家遠先生之介紹，而與再審原
    告取得聯繫並進行系爭磁磚之買賣，依此交易過程，足認系爭磁磚買賣契約關係
    應存在於兩造間，而非再審原告與證人蘇進恭間。為此爰依民事訴訟法第四百九
    十六條第一項第十三款規定提起本件再審之訴，並聲請傳訊證人何友鋒及劉家遠
    到庭作證，及廢棄原判決，並駁回再審被告所為之第二審上訴等語。
二、按對簡易訴訟程序第二審判決之確定終局裁判，如當事人發現未經斟酌之證物或
    得使用該證物，且經斟酌該證物而可受較有利之裁判者，固得依民事訴訟法第四
    百九十六條第一項第十三款規定，提起再審之訴。惟該款所謂「證物」，並不包
    含「證人」在內；且所謂「證物」係指前訴訟程序事實審之言詞辯論終結前已存
    在者，因當事人不知有此，致未經斟酌，現始知之者而言，倘當事人早知有此證
    物得使用而不使用，即無所謂發見可言，自不得以之為再審理由（最高法院廿九
    年度台上字第一００五號判例、五十四年度台上字第一０三五號、八十年度台上
    字第二六四八號、八十七年度台上字第一一六０號、九十一年度台聲字第三五八
    號判決意旨參照）。
三、經查，再審原告前以再審被告於九十年九月二十九日至同年十一月二十日間，向
    再審原告訂購其承攬「國立臺中技術學院」與「臺中自來水廠」工程中所需使用
    之磁磚產品，再審原告業已出貨並開立發票予再審被告，詎再審被告所交付用以
    支付系爭磁磚貨款由訴外人蘇進恭所簽發之支票，竟遭退票，因再審被告並否認
    為系爭磁磚買賣契約之買受人，而本於買賣契約之價金給付請求權規定，訴請再
    審被告給付貨款。經本院臺中簡易庭以九十一年度中簡字第二三三一號第一審判
    決再審被告應給付再審原告貨款壹拾柒萬陸仟柒佰肆拾參元及利息。再審被告不
    服，提起第二審上訴，由本院合議庭於九十二年三月廿八日以九十一年度簡上字
    第四五八號判決，廢棄原第一審判決，並駁回再審原告在第一審簡易之訴及假執
    行之聲請等情，業經本院依職權調取原審卷宗核閱在卷，且為兩造所不爭執，核
    屬實在。再審原告雖據前開所述各情而提起本件再審之訴。惟查，再審原告所稱
    ：證人何友鋒及劉家遠二人可資證明系爭交易之緣由等語，係屬「證人」，而非
    民事訴訟法第四百九十六條第一項第十三款所謂之「證物」；另其所稱發現之未
    經斟酌之「泰格牌磁磚」證物，本為再審原告交付予買受人之磁磚，顯於前訴訟
    程序事實審之言詞辯論終結前即已存在，且為再審原告所知悉並得於前訴訟程序
    事實審言詞辯論終結前提出。再審原告早知有此證物得使用而不使用，自無所謂
    發見未經斟酌之證物可言。揆之前揭說明，再審原告據該證物而為再審之主張，
    並非有理。
四、綜上所述，再審原告聲請傳訊證人何友鋒及劉家遠到庭作證，並提出「泰格牌磁
    磚」一片主張有民事訴訟法第四百九十六條第一項第十三款之再審理由，而提起
    再審之訴，於法顯無理由，爰依民事訴訟法第五百零二條第二項規定，不經言詞
    辯論，逕予判決駁回。
五、據上論結，本件再審之訴為無理由，依民事訴訟法第五百零二條第二項、第七十
    八條，判決如主文。
中      華      民      國    九十二    年     十二     月     十七     日
                           臺灣臺中地方法院民事第三庭
~B審判長法官  張瑞蘭
~B法      官  許石慶
~B法      官  林宗成
右為正本係照原本作成
不得上訴
中      華      民      國    九十二    年     十二     月     十七     日
~B法院書記官


司法院資訊處製作；財團法人民間司法改革基金會備份。
